臺灣新北地方法院刑事判決　　　　　　110年度簡上字第301號
上　訴　人
即　被　告　許基建



　　　　　　許金燦



　　　　　　許書豪



上三人共同
選任辯護人　林玠民律師
上列上訴人即被告因傷害案件，不服本院中華民國110年5月25日
110年度簡字第 1543號第一審刑事簡易判決（聲請簡易判決處刑
案號：臺灣新北地方法院檢察署 110年度偵字第4418號），提起
上訴，本院管轄之第二審合議庭判決如下：
    主  文
上訴均駁回。 
    事  實 
一、許基建與許金燦係兄弟，許書豪係許基建之子。許基建與王
    靖彬間常因工作意見不合而發生爭執，嗣王靖彬於民國 109
    年11月11日下午 1時30分許，應許基建之邀至其位於新北市
    ○○區○○街0○0號辦公室相談工作事宜時，雙方一言不合
    ，許基建認王靖彬一直逼近係屬挑釁之行為，且明知徒手推
    開他人及互為拉扯，可能造成該人受傷，許基建竟基於傷害
    之不確定故意，一把將王靖彬推開，因雙方仍持續互為拉扯
    ，一旁之許金燦、許書豪見狀，亦明知徒手拉扯及壓制他人
    於地，可能造成該人受傷，乃與許基建共同基於傷害之不確
    定故意之犯意聯絡，許金燦與許書豪遂上前共同壓制王靖彬
    於地上，許基建、許金燦與許書豪3人再共同拉扯王靖彬，
    致王靖彬受有頭皮挫傷併撕裂傷1公分、右手肘挫傷、頭部
    挫傷等傷害。嗣經王靖彬報警處理始悉上情。
二、案經王靖彬訴由新北市政府警察局新莊分局報告臺灣新北地
    方檢察署檢察官偵查起訴。
    理  由  
壹、證據能力部分
(一)按被告以外之人於審判外之言詞或書面陳述，除法律有規定
    者外，不得作為證據，刑事訴訟法第159條第1項定有明文。
    又被告以外之人於審判外之陳述，雖不符刑事訴訟法第 159
    條之 1至第159條之4之規定，而經當事人於審判程序同意作
    為證據，法院審酌該言詞陳述或書面陳述作成時之情況，認
    為適當者，亦得為證據；當事人、代理人或辯護人於法院調
    查證據時，知有同法第159條第1項不得為證據之情形，而未
    於言詞辯論終結前聲明異議者，視為有前項之同意，刑事訴
    訟法第159條之5亦有明文。本案檢察官、被告3人及辯護人
    於言詞辯論終結前，均未就本院所認定犯罪事實而經調查採
    用之供述證據，爭執其證據能力（參見本院簡上卷第93頁、
    第149至154頁），本院復審酌各該供述證據作成時之情況，
    尚無違法及證明力明顯過低之瑕疵，認以之作為證據應屬適
    當，是依前開規定，均有證據能力。
(二)其餘本件認定事實所引用之卷內所有卷證資料之證據能力，
    檢察官、被告3人及辯護人於本院審理時均不爭執，且無證
    據證明係公務員違背法定程序所取得，復無顯不可信及證據
    力明顯低下之情形，故本院均認具有證據能力，併予敘明。
貳、實體方面：
一、認定事實所憑之證據及理由： 
    訊據被告 3人固均不否認於上揭時間、地點，告訴人王靖彬
    至上開辦公室與被告許基建相談工作事宜並生爭執，後告訴
    人一直逼近被告許基建，被告許基建遂一把將告訴人推開，
    並互為拉扯，嗣被告許金燦、許書豪上前加入將告訴人壓制
    於地，並拉扯告訴人，致告訴人受有前開傷害等事實，惟均
    矢口否認有何傷害犯行，被告許基建辯稱：當時係告訴人一
    直逼近伊，伊始一手推開告訴人，之後告訴人以手勒住伊脖
    子，被告許金燦與許書豪遂上前壓制告訴人，伊並無傷害之
    犯意，且應符合正當防衛及緊急避難，不構成傷害罪云云。
    被告許金燦、許書豪則辯稱：因見許基建遭傷害，伊等均係
    為保護許基建始為上開行為，伊等並無傷害之犯意，且應符
    合正當防衛及緊急避難，不構成傷害罪云云；被告 3人之辯
    護人為被告辯稱：被告 3人之行為，應符合正當防衛及緊急
    避難，且並無傷害之故意，至多僅構成過失傷害云云。經查
    ：
(一)上揭犯罪事實，業據證人即告訴人王靖彬於警詢及偵訊時證
    述甚詳在卷（參見 110年度偵字第4418號卷【下稱偵查卷】
    第3至5頁、第45頁反面），核與被告許基建、許金燦、許書
    豪於警詢、偵訊時及本院準備程序時之供述相符（參見偵查
    卷第 6至14頁、第46至47頁、本院簡上卷第91至92頁），而
    告訴人於109年 11月11日、同年11月12日前往衛生福利部臺
    北醫院就診，經診斷受有頭皮挫傷併撕裂傷 1公分、右手肘
    挫傷、頭部挫傷等傷害，此有告訴人衛生福利部臺北醫院10
    9年11月11日診斷證明書暨109年11月12日診斷證明及告訴人
    傷勢照片等在卷足佐（參見偵查卷第16頁、第54至55頁、第
    57至58頁、第59頁）。
(二)被告3人及其等辯護人雖執憑前揭情詞置辯，然以：
  1.本案之爭執起因係告訴人與被告許基建前因工作意見不合而
    生爭執，當日告訴人係應被告許基建之邀而至被告許基建之
    公司相談上開事宜並發生爭執、衝突，亦據告訴人、被告許
    基建於警詢證述在卷（參見偵查卷第4頁、第7頁），而被告
    許金燦、許書豪均係因被告許基建之故而加入拉扯，業據被
    告許金燦、許書豪於本院準備程序時供述在卷（參見本院簡
    上卷第91至92頁），可見本案被告許基建實有不滿告訴人進
    而對告訴人為傷害行為之犯罪動機，而被告許金燦、許書豪
    見被告許基建與告訴人發生衝突進而對告訴人為傷害行為，
    則被告之辯護人辯稱被告三人並犯罪之動機云云，洵無足採
    。
  2.按刑法第23條規定之正當防衛要件，必須對於現在不法之侵
    害始得為之，侵害業已過去，即無正當防衛可言。至彼此互
    毆，又必以一方初無傷人之行為，因排除對方不法之侵害而
    加以還擊，始得以正當防衛論。故侵害已過去後之報復行為
    ，與無從分別何方為不法侵害之互毆行為，均不得主張防衛
    權（最高法院 104年度台上字第1000號判決意旨參照）。而
    在彼此互毆之情形，必以一方初無傷人之行為，因排除對方
    不法之侵害而加以還擊，始得以正當防衛論（最高法院97年
    度台上字第5049號判決意旨參照）。縱使他方先行出手，若
    還擊之一方所為攻擊行為，已不僅止於排除侵害，而更有加
    害之行為，致彼此間相互攻擊，無從分別何者為不法侵害，
    即均不得主張正當防衛。查本件案發時告訴人進入公司與被
    告許基建相談並發生爭執，因告訴人一直逼近挑釁被告許基
    建，被告許基建始出手將告訴人推開，之後雙方互為拉扯，
    嗣被告許金燦、許書豪見狀亦上前壓制告訴人並與告訴人發
    生拉扯之互相攻擊事件，已如前述，認係被告許基建先出手
    推開告訴人致衝突爆發，嗣被告許金燦、許書豪亦加入發生
    互相攻擊，稽此，被告許基建、許金燦、許書豪上開所為之
    行為，並非止於排除對方之侵害，而均有主動、積極出手攻
    擊之舉，況依當時被告許基建、許金燦、許書豪與告訴人二
    方間之人數，難認被告許基建、許金燦、許書豪須以傷害行
    為始能對於所面臨之現在不法侵害為必要排除，被告許基建
    、許金燦及許書豪主觀上顯非具有防衛之意，應具有傷害之
    故意，自無從主張正當防衛。
  3.次按緊急避難行為，則以自己或他人之生命、身體、自由、
    財產猝遇危難之際，非侵害他人法益別無救護之途，為必要
    之條件（最高法院 103年度台上字第4172號判決意旨可資參
    照）。如上所述，告訴人與被告許基建、許金燦、許書豪雖
    於案發時、地，互有爭執拉扯，惟以二方間之人數，被告許
    基建、許金燦、許書豪非不得自行離開以停止雙方之衝突，
    惟被告許基建、許金燦、許書豪未選擇此途，反而於雙方拉
    扯間，被告許金燦、許書豪並將告訴人壓制在地，致告訴人
    受有上揭傷勢，被告許基建、許金燦、許書豪自無從主張緊
    急避難。
  4.再按刑法上之故意，分為（確定故意）與（不確定故意、未
    必故意）。「行為人對於構成犯罪之事實，明知並有意使其
    發生者」為直接故意；「行為人對於構成犯罪之事實，預見
    其發生而其發生並不違背其本意者」為間接故意，刑法第13
    條第1項、第2項定有明文。查被告許基建高中畢業，現經營
    合盛機械股份有限公司（下稱合盛公司）；被告許金燦高中
    畢業，現經營合盛公司；被告許書豪研究所畢業，在工廠工
    作等情，業據被告 3人分別於本院審理時供述在卷（參見本
    院簡上卷第155至156頁），顯見被告 3人智識正常、社會生
    活經驗豐富，則被告許基建自當知悉其以手推開及拉扯告訴
    人之行為，極有可能致告訴人受有傷害，可見告訴人縱因之
    受傷，並不違背被告許基建之本意；而被告許金燦、許書豪
    亦均當知悉其等以手拉扯及壓制告訴人在地之行為，亦有可
    能致告訴人受有傷害，足認告訴人縱因之受傷，亦不違背被
    告許金燦、許書豪之本意。從而，被告 3人對告訴人所受之
    傷害，均具有不確定之傷害故意甚明。是被告 3人辯稱其等
    並無傷害故意，僅涉及過失云云，均不可採信。
(三)綜上所述，被告 3人及其等辯護人上開所辯，顯屬事後卸責
    之詞，均委無足採。本案事證明確，被告 3人犯行均堪以認
    定，應均予依法論科。
二、核被告3人所為，均係犯刑法第277條第1項之傷害罪。被告3
    人各基於單一之傷害犯意，先後分別徒手推開、拉扯或壓制
    方式攻擊告訴人身體等行為，係在密切接近之時間，同一地
    點實施，且侵害同一法益，各行為之獨立性極為薄弱，依一
    般社會健全概念，在時間差距上，難以強行分開，在刑法評
    價上，以視為數個舉動之接續施行，合為包括之一行為予以
    評價，較為合理，應各論以接續犯。被告 3人就上開犯行，
    有犯意聯絡及行為分擔，應論以共同正犯。
三、維持原判及駁回上訴之理由：
(一)原審認被告 3人有事實欄所載之罪，事證明確予以論罪科刑
    ，並以行為人之責任為基礎，審酌被告 3人均無前科，被告
    許基建因工作問題，與告訴人一言不合，竟與被告許金燦、
    許書豪共同傷害告訴人，致告訴人受有頭皮挫傷併撕裂傷 1
    公分等傷害，並審酌被告許基建、許金燦之智識程度均為高
    中畢業、共同經營機械公司，被告許書豪之智識程度為碩士
    畢業、職業為技術員、其等各人家庭經濟狀況、犯後均坦承
    犯行之犯後態度、惟在原審時告訴人並無調解意願等等一切
    情狀，各量拘役25日，並均諭知易科罰金之折算標準。經核
    原判決就被告傷害有罪之判決其認事用法俱無違誤，量刑亦
    稱妥適。
(二)被告許基建、許金燦、許書豪上訴意旨雖仍執前詞否認犯行
    ，辯稱其等僅有過失之意，且有正當防衛、緊急避難之適用
    ，並無傷害犯行云云，然被告 3人辯解何以不可採信，業經
    本院一一認定指駁如前，是被告 3人之上訴難認有理由，應
    予駁回。
據上論斷，依刑事訴訟法第455條之1第 1項、第3項、第368條，
判決如主文。
本案經檢察官邱稚宸聲請簡易判決處刑，檢察官阮卓群、劉新耀
到庭執行職務。
中    華    民    國   110    年    10    月    7     日
                  刑事第一庭    審判長法  官  劉景宜
 
                                      法  官  陳柏榮
 
                                      法  官  蔡慧雯
以上正本證明與原本無異
不得上訴。
                                      書記官  蘇秀金
中    華    民    國   110    年    10    月    8     日
附錄本案論罪科刑法條全文：
刑法第277條
傷害人之身體或健康者，處5 年以下有期徒刑、拘役或50萬元以
下罰金。
犯前項之罪，因而致人於死者，處無期徒刑或7 年以上有期徒刑
；致重傷者，處3 年以上10年以下有期徒刑。